【裁判字號】    97,訴,252
【裁判日期】    980408
【裁判案由】    大陸人民條例等
【裁判全文】
臺灣板橋地方法院刑事判決               97年度訴字第252號
公  訴  人  臺灣板橋地方法院檢察署檢察官
被      告  丙○○
            乙○○
上列被告因違反臺灣地區與大陸地區人民關係條例等案件，經檢
察官提起公訴（96年度偵字第8699、6988號），本院判決如下：
    主  文
丙○○共同違反不得使大陸地區人民非法進入臺灣地區之規定，
處有期徒刑壹年陸月；減為有期徒刑玖月。又共同違反不得使大
陸地區人民非法進入臺灣地區之規定，未遂，處有期徒刑壹年肆
月；減為有期徒刑捌月。應執行有期徒刑壹年月。
乙○○共同違反不得使大陸地區人民非法進入臺灣地區之規定，
未遂，處有期徒刑壹年貳月；減為有期徒刑柒月。
    事  實
一、丙○○與丁○○、甲○○（後二人業經本院先行審結判刑）
    均明知朱小云（另經檢察官為職權不起訴處分確定）為大陸
    地區成年女子，欲進入臺灣地區從事非法打工，且甲○○並
    無與朱小云結婚之真意，竟共同基於使朱小云非法進入臺灣
    地區之犯意聯絡，及併與朱小云共同基於使公務員登載不實
    事項於職務上所掌公文書之犯意聯絡，先由丙○○、丁○○
    合資新臺幣（下同）二十萬元，丁○○即安排甲○○與朱小
    云於民國95年3 月3 日在大陸地區安徽省辦理登記結婚，並
    取得該公證處所核發之結婚證明書。嗣甲○○返台後，於同
    年4 月6 日將該公證書持向財團法人海峽交流基金會（下稱
    海基會）辦理認證取得認證證明，並與丙○○等人共同填載
    「大陸地區人民進入臺灣地區保證書」及「大陸地區人民入
    出臺灣地區申請書」等文件，推由丙○○於同年5 月間持該
    申請書及上開結婚證明書、海基會證明、保證書等文件，向
    內政部入出國及移民署申請朱小云以配偶探親名義入境，經
    該署於95年11月10日許可入境後，朱小云即於96年2 月1 日
    非法進入臺灣地區。甲○○復於96年2 月5 日持上開結婚證
    明書等文件向臺北縣汐止市戶政事務所辦理其與朱小云之結
    婚登記，使該戶政事務所不知情之承辦公務員誤將內容不實
    之結婚關係輸入電腦，而登載此不實之結婚、配偶資料於職
    務上所掌戶籍登記資料之電子資訊檔案紀錄內，並據以核發
    記載甲○○配偶欄為朱小云之戶籍謄本，足以生損害於戶政
    機關對戶籍管理之正確性。
二、丙○○復與乙○○均明知李存雲為大陸地區成年女子，欲進
    入臺灣地區從事非法打工，且乙○○並無與李存雲結婚之真
    意，竟共同基於使李存雲非法進入臺灣地區之犯意聯絡，先
    由丙○○安排介紹乙○○與李存雲於民國95年8 月4 日在大
    陸地區安徽省辦理登記結婚，並取得該公證處所核發之結婚
    證明書，嗣乙○○返台後，於同年8 月21日將該公證書持向
    海基會辦理認證取得認證證明。乙○○隨即與丙○○填載「
    大陸地區人民進入臺灣地區旅行證申請書」、「臺灣地區人
    民申請大陸地區配偶來臺團聚資料表」、「大陸地區人民進
    入臺灣地區保證書」等文件後，推由丙○○於同年12月間持
    該申請書及上開結婚證明書、海基會證明、保證書等文件，
    向入出國及移民署申請李存雲以配偶探親名義入境，移民署
    並於96年2 月9 日（起訴書誤載為同年2 月5 日）書面許可
    入境。惟因本案於同年3 月21日為警查獲，致李存雲未能入
    境而未得逞。
三、案經臺北市政府警察局移請臺灣板橋地方法院檢察署檢察官
    偵查起訴。
    理  由
一、證據能力部分：
(一)證人朱小云、及證人即同案被告甲○○、丁○○、丙○○、
    乙○○相互間於警詢中所為之陳述，就被告丙○○、乙○○
    而言，雖均係被告以外之人於審判外之陳述，然經本院於審
    判期日調查證據時提示被告丙○○、乙○○二人並告以要旨
    後，被告二人並未於言詞辯論終結前表示異議，且本院審酌
    上開證人或係單純來臺工作之女子，或係被告二人之友人，
    前與被告二人均無怨隙，衡情當無攀誣構陷被告二人之動機
    ，是上開證人於案發後記憶猶新之際所為之陳述，可信性甚
    高，如引為證據，應屬適當，依刑事訴訟法第159 條之5 規
    定，即均有證據能力。
(二)按測謊鑑定究竟有無證據能力，刑事訴訟法並無明文規定，
    惟實務上，送鑑單位依刑事訴訟法第208 條第1 項規定，囑
    託法務部調查局或內政部警政署刑事警察局為測謊檢查，受
    囑託機關就檢查結果，以該機關名義函覆原囑託之送鑑單位
    ，該測謊檢查結果之書面報告，即係受囑託機關之鑑定報告
    ，該機關之鑑定報告，形式上若符合測謊基本程式要件，包
    括：經受測人同意配合，並已告知得拒絕受測，以減輕受
    測者不必要之壓力。測謊員須經良好之專業訓練與相當之
    經驗。測謊儀器品質良好且運作正常。受測人身心及意
    識狀態正常。測謊環境良好，無不當之外力干擾等要件，
    即賦予證據能力（最高法院95年度台上字第2314號判決意旨
    參照）。本件對被告丙○○、乙○○實施測謊鑑定之鑑定人
    黃孟隆係美國喬治亞洲阿根布萊特測謊學校七十五期結業，
    迄至96年10月間為本件測謊鑑定時止，已有實施測謊超過三
    百人次之經驗，顯具有專業訓練及良好經驗；又本件測謊程
    序業由被告等人填具測謊儀器測試具結書，自願配合測謊，
    並已告知得拒絕受測，減輕受測者不必要之壓力，並瞭解測
    謊對象身心狀況正常後實施測謊；而本件測謊儀器品質良好
    且運作正常，測謊環境良好，無不當之外力干擾等情，均經
    鑑定機關內政部警政署刑事警察局於96年11月7 日刑鑑字第
    0960169487號鑑定書所附鑑定資料、鑑定說明書中載錄甚詳
    。準此，本件測謊既符合上開形式上之要件，且對於測謊過
    程及結果皆有詳細說明，揆諸上開判決要旨，自有證據能力
    。
二、訊據被告丙○○固坦承於上開時、地代甲○○、乙○○遞交
    申請文件辦理朱小云、李存雲來臺事宜等事實，被告乙○○
    亦坦承於上開時、地與李存雲登記結婚，及委由丙○○向入
    出國及移民署辦理李存雲來臺手續等事實，惟均矢口否認有
    上開使大陸地區人民非法進入臺灣地區之犯行，被告丙○○
    併否認有使公務員登載不實之犯行。被告乙○○辯稱：伊與
    李存雲係真結婚，並非假結婚。被告丙○○則辯稱：伊係因
    與被告乙○○住在一起，所以幫忙向入出國及移民署送件；
    另甲○○與伊前係麒麟飯店同事，因甲○○不方便外出，故
    由伊幫忙送件，伊當時並不知甲○○、乙○○是否係假結婚
    云云。經查：
(一)被告乙○○、同案被告甲○○分別於上開時、地與大陸地區
    成年女子李存雲、朱小云辦理結婚登記，後待乙○○、甲○○返臺後將結婚證明書持向海基會辦理認證，並填寫上開「
    大陸地區人民入出臺灣地區申請書」、「大陸地區人民進入
    臺灣地區旅行證申請書」等資料後，均委由被告丙○○持向
    入出國及移民署送件申請朱小云、李存雲來臺，後均經核准
    ，朱小云並因此得於96年2 月1 日進入臺灣地區，後並從事
    賣淫工作等事實，為被告丙○○、乙○○所供承不諱，核與
    證人朱小云、證人即同案被告甲○○於警詢及偵查中所為之
    證述大致相符，並有大陸地區人民入出臺灣地區申請書、大
    陸地區人民進入臺灣地區旅行證申請書各一份、大陸地區人
    民進入臺灣地區保證書、海基會證明、公證書、結婚證明書
    、委託書影本、結婚登記申請書及入出境資料各二份附卷可
    稽。又同案被告甲○○與朱小云乃係透過同案被告丁○○介
    紹而假結婚，目的是讓朱小云得以來臺工作乙節，亦據證人
    朱小云、證人即同案被告甲○○、丁○○於警詢及偵查中證
    述甚詳，並有面談備忘錄一份在卷可按，是此部分之事實均
    堪認定，合先敘明。
(二)朱小云部分：證人即同案被告丁○○於偵查中明確證稱係其
    與丙○○合夥朱小云來臺事宜，一人各出一半，合出二十萬
    元，利潤也是一人一半，其係透過被告丙○○找到人頭老公
    甲○○，當時並係在被告丙○○位於臺北市○○○路住處與
    被告丙○○、甲○○一起商談等語（參見96年度偵字第8699
    號偵查卷第84頁背面至第85頁背面）；證人即同案被告甲○○於偵查中亦證稱被告丙○○與丁○○係一起從事介紹大陸
    老婆假結婚的事，被告丙○○並曾匯錢給伊作為報酬等語（
    參見96年度偵字第6988號偵查卷第33頁，並經本院當庭勘驗
    偵查錄影光碟屬實，此部分勘驗筆錄參見本院97年12月5 日
    準備程序筆錄）；另證人朱小云於偵查中亦證稱需還被告丙○○及丁○○連同假老公費共計二十萬元等語（參見96年度
    偵字第6982號偵查卷第43頁），上開三人所證均互核相符。
    雖同案被告丁○○、甲○○於本院審理中一度否認上情，然
    經本院當庭勘驗同案被告甲○○上開偵查中接受檢察官訊問
    過程之全程錄影光碟後，甲○○即已坦承犯行（參見上開本
    院準備程序筆錄第20頁），同案被告丁○○亦稱其本即欲認
    罪，不過係因顧慮甲○○基於朋友道義故未認罪，而甲○○
    既已認罪，其亦認罪（參見本院98年2 月25日簡式審判筆錄
    第3 頁），可徵渠等於偵查中所證應均屬實情。且渠等既均
    為被告丙○○之友人，與被告丙○○並無怨隙，本身於偵查
    中既已坦承一為介紹者，一為人頭丈夫，衡情並無再額外供
    出被告丙○○之必要，由此亦顯見渠等前揭所述被告丙○○
    乃係合資引進朱小云來臺乙節，當非無端攀誣之詞，均堪採
    信。準此，被告丙○○此部分犯行事證明確，堪以認定。
(三)李存雲部分：
  被告乙○○於偵查中即已供稱（並係以證人身分證稱）：「
    剛開始我去大陸時是假結婚，…是丙○○跟我提議去大陸辦
    理假結婚，他說如果大陸的老婆用假結婚進來臺灣後，每個
    月要給我二、三萬元，並給半年。」等語（參見96年度偵字
    第6984號偵查卷第17頁），雖其於本院審理中否認曾為上開
    陳述，然經本院當庭勘驗其該次偵查中接受檢察官訊問過程
    之錄影光碟結果，其確實向檢察官陳稱：「（檢察官問：你
    剛剛講說要去大陸之前是要假結婚這是代表什麼意思？什麼
    叫做你去大陸之前決定要假結婚？這是什麼意思？）就是去
    那個想說去……（檢察官問：誰提議說要去辦理假結婚的？
    ）丙○○啊。…，他說回來的時候，如果老婆進去的時候，
    就是每個月給我多少錢這樣子。…（檢察官問：一個月要給
    你多少錢？他說要給你多少錢？）兩、三萬吧。…給六個月
    這樣子。…本來是我答應丙○○…」等語（參見本院98年2
    月20日準備程序筆錄第2 至4 頁），核與前揭偵查卷內檢察
    官訊問筆錄所載之內容意旨相符。雖被告乙○○又辯稱該偵
    查錄影光碟內並非其聲音云云，然查其承認該錄影畫面中之
    人為其本人，且上開內容並非一方獨白，而係檢察官與被告
    乙○○一問一答，畫面中檢察官問話及被告乙○○之答話之
    動作，順序、時間點及長度均與所錄之聲音、語調一致，影
    片中之聲音更與被告乙○○於本院審理時當庭答辯之聲音相
    同，顯非經剪接變造之聲音甚明。被告乙○○之所以認為不
    是其本人之聲音，當係因每個人平日聽聞自己之聲音係透過
    頭顱骨、內耳、中耳等構造將喉頭所發出之聲音傳導至聽覺
    神經，與聽外界聲音時，係單純透過空氣將聲音傳導至耳內
    聽覺神經之情形不同，故一般人聽到自己「錄音」之聲音時
    ，總覺得與平常自己聽到的聲音不像，此為一般人依其生活
    經驗所共知之事實，因此被告乙○○方有上開錯覺，認錄音
    光碟中之聲音與其平日自覺之聲音不符，是其此部分所辯，
    應屬誤會。
  被告丙○○於偵查及本院審理中亦坦承確有向被告乙○○提
    及假結婚的話可以每個月給伊兩、三萬元，給半年等語（參
    見上開偵查卷第27頁及本院97年7 月23日審判筆錄第5 頁）
    。雖被告丙○○、乙○○後均辯稱當時係開玩笑云云，然查
    被告丙○○表示每個月可給被告乙○○兩、三萬元，顯指李
    存雲每月至少可賺取三、四萬元以上，惟李存雲乃係大陸女
    子，復無專長，隻身來臺何能每月賺取三、四萬元以上？而
    被告丙○○自承當時在擔任「馬伕」（參見上開偵查卷第27
    頁），即係媒介及載運賣淫女子從事性交易之工作，被告丙○○言下之意豈非欲介紹李存雲從事色情行業，方能每月賺
    取至少三、四萬元以上之收入？而婚姻乃人生大事，縱使日
    後被告乙○○與李存雲個性不合，頂多離婚，離婚後亦或許
    尚有些夫妻情份，被告丙○○身為被告乙○○之友人，當時
    李存雲才剛與被告乙○○結婚，為友人之妻，通常新婚燕爾
    會有一段蜜月期，雙方日後是否不合尚不可知，被告丙○○
    豈有預先表示可介紹朋友之妻日後從事賣淫工作之理？豈非
    辱人太甚？以被告丙○○之年齡及社會經驗，當不可能無端
    開如此羞辱被告乙○○之玩笑？可徵渠等所稱開玩笑云云，
    悖於常情，自非可採。是被告丙○○、乙○○事先當有前揭
    約定由被告乙○○當人頭老公並給付報酬之約定，至為灼然
    。
  再者，被告乙○○與李存雲若有結婚之真意，或係被告乙○○所述原為假結婚，見面後想真結婚云云，針對申請李存雲
    來臺程序中之面談，照實際狀況回答即可，何需刻意製作扣
    案之面談備忘錄（參見警卷第370 頁上方）？縱使被告乙○○怕一時緊張故書寫備忘錄，理應自行書寫即可，詎上開扣
    案之面談備忘錄依被告乙○○及丙○○所述，竟係由被告丙○○所代為紀錄（參見上開偵查卷第28頁），且被告丙○○
    於96年2 月5 日更以其所持0000000000門號行動電話與李存
    雲聯絡，教導李存雲面談時應回答之內容，有通訊監察譯文
    一份在卷可按（參見上開警卷第371 至374 頁）。按與李存
    雲結婚者乃為被告乙○○，被告丙○○亦非專業代辦大陸新
    娘來臺之人，若非李存雲台來與否與其具有利害關係，又豈
    會比被告乙○○更為熱心處理此事？何況在上開面談備忘錄
    中，倒數第三行突然提到「在蚌埠一個星期就實話實說…」
    等語，豈非謂其餘關於雙方認識過程及拜訪女方家人等細節
    部分均非事實？在通訊監察譯文中被告丙○○亦向李存雲提
    及「對，就是到妳家這段說假話，然後認識的時候說假話，
    妳知道嗎？…其他都是實話實說都沒關係。」、「妳就『當
    著真的』要嫁給他，要來臺灣。」等語，更顯見被告乙○○
    根本並未與李存雲有上開面談備忘錄所載之相識及拜訪女方
    家人之過程，遑論有與李存雲結婚之真意，李存雲本身亦無
    結婚之真意，故被告丙○○才要李存雲「當作」是真的要嫁
    給被告乙○○，是被告丙○○對於被告乙○○與李存雲係假
    結婚此節知之甚詳。且由被告丙○○主導所有過程，及前述
    由其給付被告乙○○人頭丈夫費用等情可知，李存雲部分乃
    係其出資介紹被告乙○○至大陸地區與李存雲假結婚，欲透
    過此種途徑使李存雲得以來臺工作，亦甚灼然。
  測謊鑑定因其結果未具有全然之準確性，固不得採為判決之
    唯一及絕對之依據；惟該項鑑定係依一般人在說謊時，會產
    生遲緩、緊張、恐懼、不安等心理波動現象，乃以科學方法
    ，由鑑定人利用測謊儀器，將受測者之上開情緒波動反應情
    形加以紀錄，用以判別受測者之供述是否真實。故測謊鑑定
    ，倘鑑定人具備專業之知識技能，所測試之問題及其方法又
    具專業可靠性時，該測謊結果，如就否認犯罪有不實之情緒
    波動反應，仍非不得供為有罪判決之參考，最高法院93年度
    台上字第327 號判決意旨可資參照。本件對被告丙○○、乙○○實施測謊鑑定之鑑定人黃孟隆係美國喬治亞洲阿根布萊
    特測謊學校七十五期結業，迄至96年10月間為本件測謊鑑定
    時止，已有實施測謊超過三百人次之經驗，顯具有專業訓練
    及良好經驗；又本件測謊程序，業由被告等人填具測謊儀器
    測試具結書，自願配合測謊，並已告知得拒絕受測，減輕受
    測者不必要之壓力，並瞭解測謊對象身心狀況正常後實施測
    謊；而本件測謊儀器品質良好且運作正常，測謊環境良好，
    無不當之外力干擾等情，均經鑑定機關內政部警政署刑事警
    察局於96年11月7 日刑鑑字第0960169487號鑑定書所附鑑定
    資料、鑑定說明書中載錄甚詳，揆諸上開判決要旨，自可作
    為本件有罪判決之參考。本件被告丙○○接受測謊鑑定時，
    就你有要洪某（即乙○○）擔任李存雲的人頭老公嗎？」、
    「你有答應提供假結婚報酬給洪某嗎？」二題，及被告乙○○接受測謊鑑定時，就「你有和高某（即丙○○）約定當李
    存雲的人頭老公嗎？」、「高某有答應提供假結婚報酬給你
    嗎？」二題，雖均回答「沒有」，然經分析渠等圖譜反應結
    果，呈不實反應，可徵渠等並未說實話乙節，有上開刑事警
    察局於96年11月7 日刑鑑字第0960169487號鑑定書及所附鑑
    定說明書在卷可按，亦可徵渠等前揭所辯，當屬事後畏罪卸
    責之詞，委無足採。
(四)綜上所述，被告二人上開所辯，均非足採，本案事證明確，
    被告二人犯行均堪認定。
三、論罪科刑部分：
(一)就朱小云部分，核被告丙○○所為，係犯刑法第214 條之明
    知為不實之事項而使公務員登載於職務上所掌公文書罪，及
    臺灣地區與大陸地區人民關係條例第79條第1 項、第15條第
    1 款之違反不得使大陸地區人民非法進入臺灣地區規定罪。
    被告丙○○與同案被告甲○○、丁○○間就上開使大陸地區
    人民非法進入臺灣地區之犯行，及併與朱小云間就上開明知
    為不實之事項而使公務員登載於職務上所掌公文書犯行，各
    有犯意聯絡及行為分擔，均應論以共同正犯。又被告丙○○
    係以「假結婚」即使公務員登載不實之同一行為而讓朱小云
    得以非法進入臺灣地區，係以一行為觸犯上開二罪名，為想
    像競合犯，應依刑法第55條之規定，從一重依共同違反不得
    使大陸地區人民非法進入臺灣地區規定罪處斷。
(二)就李存雲部分，被告丙○○、乙○○所為則均係犯臺灣地區
    與大陸地區人民關係條例第79條第4 項、第1 項、第15條第
    1 款之違反不得使大陸地區人民非法進入臺灣地區規定未遂
    罪。渠等就上開犯行間有犯意聯絡、行為分擔，均為共同正
    犯。渠等已著手於上開使大陸地區人民非法進入臺灣地區行
    為之實行而不遂，為未遂犯，此部分爰依刑法第25條第2 項
    後段規定，按既遂犯之刑度減輕之。又被告丙○○所為上開
    二罪間，犯意各別、行為互殊，應予分論併罰。
(三)本院爰審酌被告乙○○並無前科，被告丙○○於為本件犯行
    前亦僅有酒後駕車之公共危險前科，有臺灣高等法院被告前
    案紀錄表各一份在卷可按，均尚非素行不良，渠等犯罪動機
    、目的係為貪圖不法利益，犯罪手段，渠等以假結婚之方式
    ，使大陸地區人民非法進入臺灣地區後，容易造成我境內治
    安與社會秩序之危害，兼衡被告丙○○係基於主導地位，被
    告乙○○僅為人頭丈夫等分工地位，暨渠等犯後猶卸詞否認
    犯行，毫無悔意等一切情狀，分別量處如主文所示之刑。又
    被告二人係於96年4 月24日前為本案犯行，符合中華民國九
    十六年罪犯減刑條例所定之要件，爰均依上開條例第2 條第
    1 項第3 款之規定減其刑期二分之一，及併就被告丙○○部
    分定其應執行之刑，以資懲儆。
據上論斷，應依刑事訴訟法第299 條第1 項前段，臺灣地區與大
陸地區人民關係條例第79條第1 項、第4 項、第15條第1 款，刑
法第11條前段、第28條、第214 條、第55條、第51條第5 款，刑
法施行法第1 條之1 第1 項、第2 項前段，中華民國九十六年罪
犯減刑條例第2 條第1 項第3 款、第7 條、第10條第1 項，判決
如主文。
本案經檢察官吳宗光到庭執行職務。
中    華    民    國    98    年    4     月    8     日
                  刑事第十三庭  審判長法  官 李幼妃
                                      法  官 鄭燕璘
                                      法  官 張紹省
上列正本證明與原本無異。
如不服本判決，得自收受送達之日起十日內向本院提出上訴狀，
上訴於本院第二審合議庭（須附繕本）。
                                      書記官 周雅玲
中    華    民    國    98    年    4     月    8     日
附錄本案論罪科刑法條全文
臺灣地區與大陸地區人民關係條例第15條第1 款：
下列行為不得為之：
一  使大陸地區人民非法進入臺灣地區。
臺灣地區與大陸地區人民關係條例第79條第1 項、第4 項：
違反第十五條第一款規定者，處一年以上七年以下有期徒刑，得
併科新臺幣五十萬元以下罰金。
前三項之未遂犯罰之。
中華民國刑法第214 條：
明知為不實之事項，而使公務員登載於職務上所掌之公文書，足
以生損害於公眾或他人者，處三年以下有期徒刑、拘役或五百元
以下罰金。


司法院資訊處製作；財團法人民間司法改革基金會備份。
